【裁判字號】    90,交易,294
【裁判日期】    900827
【裁判案由】    過失傷害
【裁判全文】
臺灣板橋地方法院刑事判決                          九十年度交易字第二九四號
    公  訴  人  臺灣板橋地方法院檢察署檢察官
    被      告  甲○○
右列被告因過失傷害案件，經檢察官提起公訴（八十九年度偵字第六二四０號、九０
七五號），本院判決如左：
    主  文
甲○○無罪。
    理  由
一、公訴意旨略以：被告甲○○於民國八十八年十月十一日下午四時二十分許，駕駛
    車牌號碼Ｖ五－八一一九號自用小客車，沿台北縣三峽鎮○○路往大溪方向行駛
    ，在行經台北縣三峽鎮○○路一段四五四號前時，甲○○本應注意駕駛汽車時，
    駕駛人應注意車前狀況，以避免發生事故之危險，且依當時情形，又無不能注意
    之情形，竟疏於注意貿然行駛，致撞及前方由丙○○所騎乘之車號ＦＤＢ－三二
    五號重型機車，造成丙○○人車倒地，並致丙○○受有左側額骨骨折併顱內出血
    及第二腰椎粉碎性骨折之傷害，因認被告甲○○涉犯有刑法第二百八十四條第一
    項之過失傷害罪嫌云云。
二、公訴人認被告涉犯有刑法第二百八十四條第一項之過失傷害之罪嫌，無非係以：
    (一)本件車禍之撞擊點係在被告所駕之車之右前方及丙○○機車之左後方之車牌及
    擋泥板之事實，業據證人胡惠婷證述明確，並有現場照片及撞擊點之照片共八張
    在卷足憑；(二)若係告訴人丙○○騎車前去撞擊被告所駕之汽車，則本件車禍之撞
    擊點應係在機車之前方、左側，及汽車之右側，惟本件車禍之上開撞擊點與被告
    之說法顯不相符，另被告經送法務部調查局測謊，其稱：案發時未撞及告訴人，
    及案發時其遭告訴人騎機車由路旁竄出撞及，經測試呈情緒波動之反應，應係說
    謊，此有該局（８９）陸（三）字第八九○六○○三三號通知書附卷可憑，又告
    訴人丙○○之血液酒精濃度正常，此有財團法人恩主公醫院診斷證明書一份在卷
    足憑，是告訴人騎車蛇行撞擊被告之汽車之情，較無可能，故被告前開係告訴人
    丙○○騎車撞擊其車之辯詞，應係事後卸責之詞，並不可採，至台灣省台北縣車
    輛行車事故鑑定委員會及台灣省車輛行車事故覆議鑑定委員會雖鑑定本件被告並
    無過失，然並未論及被告疏未注意車前狀況之過失，故尚不足以為被告有利之認
    定，(三)另有道路交通事故調查報告表一紙、診斷證明書二紙附卷可憑。因認被害
    人丙○○所受上開傷害被告過失行為間，具有相當因果關係，為其主要論據。惟
    訊之被告甲○○雖承認伊駕駛之牌照Ｖ五－八一一九號自用小客車右前保險桿，
    於右揭時、地，與告訴人丙○○所騎乘之牌照ＦＤＢ－三二五號重型機車發生擦
    撞，致告訴人丙○○人車倒地受傷等情不諱，惟堅決否認有何過失行為，辯稱：
    係丙○○騎乘機車從伊右前方路邊蛇行出來，伊看到丙○○時距離約十公尺左右
    ，伊緊急煞車停下來，丙○○騎乘之機車擦撞擊伊汽車右前方保險桿，丙○○機
    車向前滑行約六、七公尺人車才倒地，伊汽車行使在內線車道，車速約四、五十
    公里（沒有超過六十公里），並無過失等語。
三、按犯罪事實應依證據認定之，無證據不得推定其犯罪事實。又不能證明被告犯罪
    ，應諭知無罪之判決，刑事訴訟法第一百五十四條、第三百零一條第一項分別定
    有明文。經查：
  (一)被告甲○○於前揭時、地駕駛之牌照Ｖ五－八一一九號自用小客車右前保險桿，
    與丙○○所騎乘之牌照ＦＤＢ－三二五號重型機車左後方之車牌即擋泥板處發生
    擦撞，該牌照ＦＤＢ－三二五號重型機車係左倒於被告駕駛之牌照Ｖ五－八一一
    九號自用小客車擦撞後停車處之左前方約五．二公尺路口處，且自該汽車車頭右
    前緣下方地上起，有一道向機車倒地處方向延伸之刮地痕等情，業據被告甲○○
    於本院審理中供承不諱，並有道路交通事故調查報告表一紙、現場照片及撞擊點
    之照片共八張（見偵查卷第十一、十二頁間之夾頁），並經本院於九十年八月七
    日於法院內勘驗牌照Ｖ五－八一一九號自用小客車，該汽車右前方保險桿轉角處
    確存在有一道擦痕（長度二十一公分〔一半在右側、一半在前方〕、寬度四公分
    、離地高度四十二至四十六公分）屬實，並製有勘驗筆錄一份、照片二張在卷足
    憑。
  (二)被告所駕駛之牌照Ｖ五－八一一九號自用小客車，係行駛於上開路段之內側車道
    ，該內側車道寬度為二．九公尺，肇事後煞車痕為一直線五公尺之長度，該汽車
    左側離內側車道左邊線有一公尺，及內側車道與外側車道間，劃有雙白線，禁止
    變換車道等情，有前引之道路交通事故調查報告表、現場照片在卷足參，並經證
    人即前往處理之警員乙○○於本院證述屬實（見本院九十年七月二十五日訊問筆
    錄），另有其傳真標示有「內側車車道路寬為二．九公尺」之道路交通事故調查
    報告表影本一份在卷可參；又牌照Ｖ五－八一一九號自用小客車之寬度為一．七
    公尺，亦有前揭本院對該汽車之勘驗筆錄在卷足稽。且依此計算，肇事路段之內
    側車道寬度二．九公尺，扣除(1)牌照Ｖ五－八一一九號自用小客車左側離內側車
    道左邊線有一公尺之距離，及(2)牌照Ｖ五－八一一九號汽車本身寬度一．七公尺
    後，該汽車右側離內側車道右邊邊線所餘之距離，顯然不足以再另供一般機車能
    安全通過之距離甚明。
  (三)被告所駕駛之牌照Ｖ五－八一一九號自用小客車肇事後煞車距離為五公尺，肇事
    路段路面狀況為柏油（瀝青）路，有前引之道路交通事故調查報告表可參，據此
    推算被告所駕駛之汽車當時時速應係約三十公里（參見交通部六十六年十月二十
    七日交路（六六）字第一０二七五號函示之「一般公路汽車煞車距離、行車速度
    對照表」），而汽車時速三十公里時，駕駛人見有狀況之反應距離約六．二四公
    尺（參見「汽車行使距離及反應距離一覽表」），此亦為本院歷年審理此類交通
    案件職務上所知悉，另參酌被告於本供稱：「（你在多遠看到他（丙○○）蛇行
    ？）約十公尺左右看到他（丙○○）」等語（見本院九十年七月二十三日訊問筆
    錄），由是觀之，被告看見告訴人時僅距離約十公尺，則相較被告見狀需有之反
    應距離「六．二四公尺」及停車之煞車距離「五公尺」（合計十一．二四公尺）
    ，顯然不足。
  (四)綜合上情，參酌(1)兩車之擦撞點（牌照Ｖ五－八一一九號自用小客車右前保險桿
    ，與丙○○所騎乘之牌照ＦＤＢ－三二五號重型機車左後方之車牌即擋泥板處發
    生擦撞）、(2)機車倒地位置（牌照ＦＤＢ－三二五號重型機車係左倒於被告甲○
    ○駕駛之牌照Ｖ五－八一一九號自用小客車擦撞後停車處之左前方約五．二公尺
    路口處）、(3)刮地痕走向（自該汽車車頭右前緣下方地上起，有一道向機車倒地
    處方向延伸之刮地痕）、(4)該汽車右側離內側車道右邊邊線所餘之距離，已不足
    以再另供一般機車能安全通過之距離等情，足見本件係丙○○騎乘該機車由外側
    車道違規跨越禁止變換車道線至內側車道，被告見狀反應煞車不及，致其機車左
    後車尾部與在內側車道直行行駛由被告所駕駛之汽車右前保險桿處發生擦撞，失
    控延地面刮地痕方向滑至機車倒地處而左倒地上。再者，本件經檢察官先後送請
    台灣省台北縣區行車事故鑑定委員會鑑定結果認：「甲方（丙○○）行經劃有禁
    止變換車道線處，違規跨越禁止變換車道線欲迴轉為讓直行車先行」；經台灣省
    車輛行車事故覆議鑑定委員會覆議結果亦認：「(1)丙○○駕駛重機車，行經劃有
    禁止變換車道線之閃黃燈號誌交岔路口，違規跨越左轉，為肇事原因。(2)甲○○
    無肇事因素。」，依次有台灣省台北縣區行車事故鑑定委員會北鑑字第八九四九
    二號鑑定意見書、台灣省車輛行車事故覆議鑑定委員會九十年一月十五日府覆議
    字第八九二三八九號函各一份在卷足憑。此益徵當時丙○○騎乘機車自外側車道
    違規跨越禁止變換車道線，進入內側車道時，係屬突發事件，是認被告所辯該車
    禍係因告訴人丙○○所騎乘之機車突然自外側車道駛入內側車道，伊見狀時僅有
    約十公尺，其反應及剎車不及而與告訴人之機車擦撞之情，應與事實相符，非臨
    訟虛擬，自堪採信。至被告於偵查中經檢察官送請法務部調查局測謊，其稱：「
    案發時未撞及告訴人，及案發時其遭被害人（丙○○）騎機車由路旁竄出撞及」
    ，經測試呈情緒波動之反應，應係說謊，有該局（８９）陸（三）字第八九○六
    ○○三三號通知書附卷可憑，此核與前述本院所認定之兩車擦撞之情節及被告於
    本院之辯解，亦均無矛盾之處。
  (五)按刑法上之過失，指對於構成犯罪之事實，按其情節，應注意並能注意而不注意
    而言，且其過失行為與結果間，在客觀上有相當因果關係始得成立。所謂相當因
    果關係，係指依經驗法則，綜合行為當時所存在之一切事實，為客觀之事後審查
    ，認為在一般情形下，在此環境，有此行為之同一條件，均可發生同一之結果者
    ，則該條件即為發生結果之相當條件，行為與結果即有相當之因果關係。反之，
    若在一般情形下，有此同一條件存在，而依客觀之審查，認為不必皆發生此結果
    者，則該條件與結果並不相當，不過為偶然之事實而已，其行為與結果間即無相
    當因果關係。最高法院著有七十六年度台上字第一九二號判例可參。依前開車禍
    發生之經過觀之，被告駕車行駛於自己之內側車道，原行駛於外側車道之告訴人
    丙○○自外側車道突然違規跨越禁止變換車道線（雙白線）至內側車道，被告見
    狀時僅有約十公尺，其反應及剎車之距離不及而與告訴人之機車擦撞，惟實難期
    被告可預見丙○○會突然自外側車道突然違規跨越禁止變換車道線（雙白線）至
    被告所行駛之內側車道內，是被告突見丙○○有上開違規騎乘之舉而與之發生碰
    撞，顯非行駛於內側車道之駕駛人即被告所能預見，自為猝不及防，應屬不能注
    意，且被告於見到丙○○車輛進入其車道時，相距僅約十公尺，剎車之反應距離
    尚有不足，業見前述(三)，是被告縱已注意到丙○○違規駛入內側車道，立時煞車
    ，猶不能避免本件兩車之擦撞車禍之發生，另參酌本件車禍又非發生在交岔路口
    ，且被告本身亦未有超速之情形，若要求被告於此等情狀下為必要之安全措施，
    以避免車禍之發生，亦屬期待不可能，從而，丙○○違規駕車因此與內側車道之
    車輛（即被告）發生碰撞，並發生受傷之結果，若要內側車道之駕駛人就丙○○
    傷害之結果負過失傷害罪責，自非事理之平。此外，查無其他積極證據足認被告
    有何過失傷害之犯行，既不能證明被告犯罪，自應為被告無罪之諭知，以昭平允
    。
據上論斷，應依刑事訴訟法第三百零一條第一項，判決如主文。
本案經檢察官鄧媛到庭執行職務。
中      華      民      國       九十       年     八     月   二十七   日
                                      臺灣板橋地方法院交通法庭
                                          法  官  劉  大  衛
右正本證明與原本無異
如不服本判決應於送達後十日內向本院提出上訴狀
                                          書記官  蕭  興  南
中      華      民      國       九十       年     九  月     三     日


司法院資訊處製作；財團法人民間司法改革基金會備份。
